【裁判字號】    91,訴,92
【裁判日期】    920326
【裁判案由】    營利事業所得稅
【裁判全文】
臺中高等行政法院判決                                九十一年度訴字第九二號
                              .
    原      告  志松汽車貨運股份有限公司
    代  表  人  甲○○
    被      告  財政部臺灣省中區國稅局
    代  表  人  乙○○
    訴訟代理人  丙○○
                丁○○
右當事人間因營利事業所得稅事件，原告不服財政部中華民國九十年十二月三日台財
訴字第○八九○○七七五八一號訴願決定，提起行政訴訟，本院判決如左︰
    主  文
原告之訴駁回。
訴訟費用由原告負擔。
    事  實
壹、事實概要：
    緣原告八十五年度營利事業所得稅結算申報，原申報出售資產損失新台幣（以下
    同）二、九五八、八二八元、其他損失三、○○三、五八○元，全年所得額三、
    七七二、一三六元，經被告機關初查以原告前後二次提示之損失明細表金額不符
    ，且未能提示出售車輛經監理站過戶證明，另財產目錄車輛取得總成本與期末資
    產負債表申報總成本勾稽亦不符，本期出售資產損失資料零亂無法勾稽，乃予全
    數剔除，出售資產損失核定為零元；又其他損失─車禍賠償損失部分，因帳載數
    與申報數不合，且未能提示向警察機關之報案紀錄，亦予以全數剔除，核定為零
    元，全年所得額核定為九、八二九、七八三元，應補稅額一、五○五、四一七元
    。原告不服，就出售資產損失及其他損失項目主張監理站以因業務機密，無法出
    具過戶證明，惟系爭損失確係屬實，應予認定；又車禍賠償損失係私下和解，故
    未向警察局報案云云，申經復查結果，未獲變更，提起訴願，亦遭決定駁回，遂
    提起行政訴訟。
貳、兩造聲明：
  一、原告聲明求為判決：
      訴願決定及原處分（復查決定）均撤銷。
  二、被告聲明求為判決：
      駁回原告之訴。
參、兩造之爭點：
  一、原告主張之理由：
（一）原告公司車輛出售，因過戶超過二年，監理站無法出具證明，並非未出售車輛
      ，被告機關可由稅捐單位或勾稽資料取得出售資料，怎能剔除出售資產損失二
      、九五八、八二八元，不予認列。
（二）其他損失三、○○三、五八○元係車禍發生時經雙方和解後支付之賠償支出，
      有和解書及支票供核，應予認列。
（三）綜上所陳，本案原處分（復查決定）及訴願決定均未核實認列，自難令人甘服
      ，請詳予審查，將訴願決定及原處分（復查決定）均撤銷，實為德便。
  二、被告主張之理由：
（一）按「營利事業所得之計算，以其本年度收入總額減除各項成本費用、損失及稅
      捐後之純益額為所得額。」為所得稅法第二十四條第一項所明定。又「未實現
      之費用及損失，除第五十條之存貨跌價損失，第七十一條第七款之職工退休金
      準備，職工退休基金或勞工退休準備金，第九十四條之備抵呆帳，第九十九條
      第四款之國外投資損失準備，及其他法律另有規定或經財政部專案核准者外，
      不予認定。」復為營利事業所得稅查核準則第六十三條第一項所明定。
（二）本件原告係以經營汽車貨運為業，本期原申報出售資產（車輛）損失二、九五
      八、八二八元、其他損失三、○○三、五八○元，經被告機關初查以原告前後
      二次提示之損失明細表金額一、四九一、○二九元及一、七一二、三二八元不
      符，且就二次所列出售資產清單核對部分車輛之取得日期亦不一致，又財產目
      錄車輛取得總成本與期末資產負債表申報總成本勾稽亦不符，經函請原告說明
      原因及提示監理站過戶證明，原告迄未能提示，致本期出售資產損失資料零亂
      無法勾稽，乃予全數剔除，核定為零元；又其他損失─車禍賠償損失部分，因
      帳載數四、四七一、三七九元與申報數三、○○三、五八○元不合，且未能提
      示向警察機關之報案紀錄，亦予以全數剔除，核定為零元。原告不服，就出售
      資產損失及其他損失項目主張監理站以因業務機密，無法出具過戶證明，惟系
      爭損失確係屬實，應予認定；另車禍賠償損失係私下和解，故未向警察局報案
      云云。申經被告機關復查決定以，經被告機關先後三次分別於八十九年三月二
      十二日、八十九年四月十四日、八十九年六月十六日以中區國稅法字第八九○
      ○一四四六二、八九○○一六二八五、八九○○三三九八一號函請原告提示當
      年度帳簿憑證，系爭出售資產損失及車禍賠償損失相關文據供核，並取有送達
      回執附卷可稽，惟原告迄未提示供核，致復查主張無從審酌等由，遂駁回其復
      查之申請。原告不服，復執前詞提起訴願，經財政部訴願決定除持與被告機關
      相同之論見外，並以原告未就系爭出售資產損失提示交通部監理單位過戶證明
      ，無法證明當年度有處分資產行為，且前後所提示出售損失明細表上之資產取
      得日期不一致，故其出售事實及損失金額均無法確認；另車禍賠償損失所提示
      帳載數與申報數未合，且原告未就系爭車禍賠償損失提示警察機關報案證明及
      和解書之付款流程資料，無法證明其損失實現之事實及是否與業務有關，又所
      稱支票影本亦未提示供核，所訴自無足採，乃予維持。
（三）訴訟意旨略謂：原告主張其確有出售車輛，被告機關可向稅捐單位取得出售資
      料，不應逕予剔除。又其他損失係車禍發生時，經雙方和解支付之賠償金，有
      和解書及支票供核，應予認列。
（四）原告復執前詞外，另經核對其第一次及第二次提示之出售資產損失明細表與八
      十四年申報之財產目錄，發現所列出售車輛車號ＨＢ─２３８、ＨＰ─２８０
      記載於八十三及八十二年間購入，惟未列入八十四年度之財產目錄，另查原告
      通常於當年度記錄購入車輛，隨即又於當年度記錄出售，而其買受人大部分為
      汽車租賃業（如賀鉦實業股份有限公司、和昭實業股份有限公司），是該等交
      易之實際性質為何？究為出售資產抑或係以車輛融資，因原告未提示取得及出
      售車輛之相關交易資料（如契約書），致無從審酌所列出售資產損失是否屬實
      又經被告向買受人電話詢問之結果，原告表示限於目前法令規定無法放款給貨
      運公司，故以辦理動產抵押方式，原告仍開立銷售發票予買受人，隨即再將出
      售之車輛買回而提供買受人融資，若原告告知為實情，則本件並非出售資產，
      而無出售資產損失，原告所訴系爭損失應予認列乙節，殊無可採。次查，有關
      車禍賠償損失部分，原告僅提示和解書，部分和解書記載送派出所或產物保險
      公司存查，衡諸常情，車禍事故發生之時，當事人之一方必先向當地警察單位
      報案，而保險公司亦以向警察機關報案並取得證據為理賠依據，是原告所稱未
      向警察機關報案顯與常情不合，所稱縱然屬實，然查部分和解書所載原告員工
      所駕駛之車輛，早於車禍發生時已出售他人或尚未購入，顯見應無該賠償事實
      ，況原告迄未提示支付賠償金之資金流程證明資料供核（如支票影本），自無
      法證明其損失實現之事實及是否與業務有關，原告所訴均無可採，原核定否准
      認定並無違誤。基上論結，原處分及所為復查、訴願決定並無違誤，請准如訴
      之聲明判決。
    理  由
一、按「營利事業所得之計算，以其本年度收入總額減除各項成本費用、損失及稅捐
    後之純益額為所得額。」所得稅法第二十四條第一項定有明文。又「未實現之費
    用及損失，除本準則第七十一條第八款之職工退休金準備，職工退休基金或勞工
    退休準備金，第九十四條之備抵呆帳，第九十四條之一之外銷損失準備，第九十
    八條之外幣債務兌換損失準備，及其他法律另有規定者外，不予認定。」亦為行
    為時營利事業所得稅查核準則第六十三條第一項所明定。
二、經查，本件原告係以經營汽車貨運為業，本期原申報出售資產（車輛）損失二、
    九五八、八二八元，被告機關初查以原告前後二次提示損失明細表金額一、四九
    一、○二九元及一、七一二、三二八元不符（原處分卷第五十九、六十頁），且
    就二次所列出售資產清單核對各出售車輛取得日期，亦不一致，亦未提示監理站
    過戶證明，另財產目錄取得總成本與資產負債表申報總成本勾稽不符（原處分卷
    第三十、五十六頁），經函請原告說明原因及提示監理站過戶證明（原處分卷第
    五十五頁），原告迄未能提示，致本期出售資產損失資料零亂無法勾稽，全數予
    以剔除；又原告原申報其他損失─車禍賠償損失三、○○三、五八○元，被告機
    關初查以原告所提示之帳載數四、四七一、三七九元與申報數三、○○三、五八
    ○元不合，經函請說明並提示警察局報案紀錄（原處分卷第五十五頁），惟原告
    未提示，亦予以全數剔除。原告不服，主張原核定之出售資產損失，事隔多年，
    無法出具過戶證明，而車禍賠償損失，係私下和解，故未向警察局報案云云，申
    經被告機關復查決定以，經先後三次分別於八十九年三月二十二日、八十九年四
    月十四日、八十九年六月十六日以中區國稅法字第八九○○一四四六二、八九○
    ○一六二八五、八九○○三三九八一號函請原告提示當年度帳簿憑證、系爭出售
    資產損失、車禍賠償損失相關文據供核，並取有郵政送達回執附卷可稽（原處分
    卷第九十六至九十九頁），惟原告迄未提示供核，致復查主張無從審酌等由，遂
    駁回其復查之申請。原告不服，以其出售資產損失係車輛出售時發生之損失，確
    係公司營運車輛出售損失，其他損失係車禍發生時，經雙方和解後支付之賠償支
    出，有和解書及支票影本供核，應予認列云云，提起訴願。訴願決定機關除持與
    被告相同之論見外，並以原告未就系爭出售資產損失提示交通部監理單位過戶證
    明，無法證明當年度有處分資產行為，且前後所提示出售損失明細表上之資產取
    得日期不一致，故其出售事實及損失金額均無法確認；另車禍賠償損失所提示帳
    載數與申報數未合，且原告未就系爭車禍賠償損失提示警察機關報案證明及和解
    書之付款流程資料，無法證明其損失實現之事實及是否與業務有關，又所稱支票
    影本亦未提示供核，所訴自無足採，原處分應予維持等語，駁回原告訴願。
三、原告起訴意旨仍執前詞，主張其確有出售車輛，被告機關可向稅捐單位取得出售
    資料，不應逕予剔除。又其他損失係車禍發生時，經雙方和解支付之賠償金，有
    和解書及支票供核，應予認列等語。惟經核對原告前開第一次及第二次提示之出
    售資產損失明細表與八十四年申報之財產目錄，發現所列出售車輛車號ＨＢ─２
    ３８、ＨＰ─２８０記載於八十三及八十二年間購入，惟未列入八十四年度之財
    產目錄（原處分卷第十六、十七頁），另查原告通常於當年度記錄購入車輛，隨
    即又於當年度記錄出售，而其買受人經被告機關查證結果大部分為汽車租賃業（
    如賀鉦實業股份有限公司、和昭實業股份有限公司∣原處分卷第六十頁），是該
    等交易之實際性質為何？究為出售資產抑或係以車輛融資，因原告未提示取得及
    出售車輛之相關交易資料（如契約書），致被告機關無從審酌所列出售資產損失
    是否屬實，原告主張系爭損失應予認列乙節，並無可採。次查，有關車禍賠償損
    失部分，原告僅提示和解書，部分和解書記載送派出所（原處分卷第三九、四一
    、四二、四三、五二頁）或產物保險公司（第三七頁）存查，衡諸常情，車禍事
    故發生之時，當事人之一方必先向當地警察單位報案，而保險公司亦以向警察機
    關報案並取得證據為理賠依據，是原告所稱未向警察機關報案顯與常情不合，所
    稱縱然屬實，然查部分和解書所載原告員工所駕駛之車輛，早於車禍發生時已出
    售他人或尚未購入（原處分卷第四二、四四頁），顯見應無該賠償事實，況原告
    迄未提示支付賠償金之資金流程證明資料供核（如支票影本∣原告主張有支票供
    核，惟並無此資料），自無法證明其損失實現之事實及是否與業務有關，原告此
    部分之主張亦無可採。綜上所述，原處分及所為復查決定並無違誤，訴願決定予
    以維持亦無不合。原告之訴並無理由，應予駁回。
四、原告未於言詞辯論期日到場，核無民事訴訟法第三百八十六條所列各款情形，依
    被告之聲請，由其一造辯論而為判決。
據上論結，本件原告之訴為無理由，依行政訴訟法第一百九十五條第一項後段、第九
十八條第三項前段、第二百十八條、民事訴訟法第三百八十五條第一項前段，判決如
主文。
中    華    民    國    九十二      年      三        月    二十六      日
                 臺 中 高 等 行 政 法 院   第 二 庭
                                審 判 長 法      官  胡  國  棟
                                         法      官  王  德  麟
                                         法      官  林  秋  華
右正本證明與原本無異。
如不服本判決，應於判決送達後二十日內向本院提出上訴書狀，其未表明上訴理由者
，應於提起上訴後二十日內向本院提出上訴理由書（須依對造人數附具繕本）；如於
本判決宣示或公告後送達前提起上訴者，應於判決送達後二十日內補提上訴理由書（
須附繕本）。未表明上訴理由者，逕以裁定駁回。
提起上訴應預繳送達用雙掛號郵票拾份（每份三十四元)。
中    華    民    國    九十二      年      三        月    二十六      日
                                         法院書記官  蔡  騰  德


司法院資訊處製作；財團法人民間司法改革基金會備份。
